【裁判字號】    92,訴,1051
【裁判日期】    920829
【裁判案由】    損害賠償
【裁判全文】
臺灣桃園地方法院民事判決  九十二年訴字第一○五一號
    原      告  丙○○
    訴訟代理人  乙○○
                            送達代收人  巫宗翰律師
    被      告  甲○○      住.
右當事人間請求損害賠償事件，原告提起附帶民事訴訟，經本院中壢簡易庭移送前來
（九十二年度壢附民字第第七號），本院判決如左：
    主    文
被告應給付原告新台幣肆拾萬元及自民國九十二年三月二十六日起至清償日止，按年
息百分之五計算之利息。
原告其餘之訴駁回。
訴訟費用由被告負擔五分之二，餘由原告負擔。
本判決第一項於原告以新台幣壹拾萬肆仟元供擔保後，得假執行。
原告其餘假執行之聲請駁回。
    事    實
甲、原告方面：
一、聲明：
  (一)被告應給付原告新台幣（下同）一百萬元及自起訴狀繕本送達翌日起至清償日止
    ，按年息百分之五計算之利息。
  (二)原告願供擔保，請准宣告假執行。
二、陳述：被告明知訴外人林於德係原告之夫，為有配偶之人，竟自民國（下同）九
    十年六月間起至九十一年九月中旬止，連續在被告位於桃園縣楊梅鎮租處與訴外
    人林於德相姦多次，並因之懷有身孕，原告於九十一年九月二十九日得知上情後
    ，悲痛不已，惟被告非但無愧疚之意，更於九十一年十月十日至原告公司談判，
    要求原告與訴外人林於德離婚，以遂其欲與訴外人林於德結婚之目的，被告與訴
    外人林於德相姦之行為，顯係故意以違背善良風俗之方法，侵害原告基於配偶關
    係之身分法益，致使原告身心受創，爰依民法第一百八十四條第一項後段、第一
    百九十五條第三項侵權行為損害賠償之法律關係，請求被告賠償精神慰撫金一百
    萬元。
三、證據：提出戶籍謄本、臺灣桃園地方法院檢察署九十一年度偵字第一九一六四號
    聲請簡易判決處刑書、原告畢業證書、啟營股份有限公司董事、監察人名單各乙
    紙（以上均為影本）為證。
乙、被告方面：
    被告未於言詞辯論期日到場，亦未提出書狀作何聲明或陳述。
丙、本院依職權調閱本院九十一年度壢簡字第一一四一號妨害家庭刑事卷宗（含台灣
    桃園地方法院檢察署九十一年度偵字第一九一六四號偵查卷）。
    理    由
一、被告經合法通知，未於言詞辯論期日到場，核無民事訴訟法第三百八十六條各款
    所列情形，爰依原告之聲請，由其一造辯論而為判決。
二、原告主張被告明知訴外人林於德為原告之配偶，竟自九十年六月起至九十一年九
    月中旬止，連續多次在被告位於桃園縣楊梅鎮租處相姦，並育有一子等事實，業
    據原告提出與其所述相符之臺灣桃園地方法院檢察署九十一年偵字第一九一六四
    號聲請簡易判決處刑書一件為證，而被告於台灣桃園地方法院檢察署偵查中自承
    ：「（何時開始與林於德發生性行為？）九十年五月中旬開始，我現有八個月身
    孕，是林（指林於德）之小孩子，我二人發生性行為大部分在我之前楊梅租屋處
    。」等語（見前揭偵查卷第十七頁），其於本院審理中經合法通知，無正當理由
    ，未於言詞辯論期日到場，亦未提出書狀作何聲明或陳述，依民事訴訟法第二百
    八十條第三項前段準用同條第一項之結果，視同被告對於原告主張之事實自認，
    堪信原告前開主張為真實，另被告因此妨害家庭犯行，經本院中壢簡易庭以九十
    一年度壢簡字第一一四一號判決判處被告有期徒刑四月確定在案，此據本院依職
    權調閱該案卷核閱屬實，益徵原告前開主張，應予採信。
三、按因故意或過失，不法侵害他人之權利者，負損害賠償責任，故意以背於善良風
    俗之方法，損害於他人者亦同；不法侵害他人，基於父、母、子、女或配偶關係
    之身分法益而情節重大者，被害人雖非財產上之損害，亦得請求賠償相當之金額
    ，民法第一百八十四條第一項及第一百九十五條第三項準用同條第一項分別定有
    明文。再按婚姻係以夫妻之共同生活為目的，配偶應互相協力保持其共同生活之
    圓滿安全及幸福，而夫妻互守誠實，係為確保其共同生活之圓滿安全及幸福之必
    要條件，故應解為配偶因婚姻契約互負誠實之義務，配偶之一方行為不誠實，破
    壞共同生活之圓滿安全及幸福者，即為違反因婚姻契約之義務，而侵害他方之權
    利，通姦足以破壞夫妻間之共同生活，而非法之所許，此從公序良俗之角度可以
    斷言，不問所侵害係何種權利，對於配偶之他方應構成共同侵權行為，最高法院
    五十五年台上字第二○五三號判例意旨可資參照。查被告在林於德與原告於婚姻
    關係存續期間，連續多次與林於德發生相姦行為，已危害原告與林於德夫妻間共
    同生活之美滿與幸福，其干擾原告婚姻關係之行為，自屬侵害原告基於配偶關係
    之身分法益，令其精神上感受莫大痛苦，而屬情節重大，原告自得依上開規定請
    求被告賠償其非財產上之損害。
四、按不法侵害他人之人格權，被害人受有非財產上損害，請求加害人賠償相當金額
    之慰撫金時，法院對於慰撫金之量定，應斟酌實際加害情形、所造成之影響、被
    害人痛苦之程度、兩造之身分地位經濟情形及其他各種狀況，以核定相當之數額
    ，最高法院四十七年度台上字第一二二一號、五十一年度台上字第二二三號判例
    意旨可資參照。爰審酌原告係高職畢業，於八十年十二月一日與林於德結婚，育
    有一子一女，現職啟營股份有限公司董事，被告則為國中畢業，有戶籍謄本及法
    務部戶役政連結作業系統各一件附於前揭偵查卷可稽，而被告與原告之夫林於德
    自九十年六月起至九十一年九月止，連續相姦多次，且因此育有一子等兩造之身
    分地位、智識水準，及原告所受精神上痛苦之一切情狀，認原告請求一百萬元非
    財產上之損害賠償尚屬過高，應以四十萬元為適當，原告就此範圍內之請求為有
    理由，應予准許，逾此部分之請求，則屬無據，應予駁回。
五、從而，原告依侵權行為之法律關係，請求被告賠償原告四十萬元及自起訴狀繕本
    送達翌日即九十二年三月二十六日起至清償日止，按年息百分之五計算之利息，
    為有理由，應予准許，逾此範圍之請求，即屬無據，應予駁回。
六、原告陳明願供擔保，聲請宣告假執行，就其勝訴部分，經核無不合，爰酌定相當
    擔保金額准許之；至原告敗訴部分，其假執行之聲請，即失所附麗，應予駁回。
七、據上論結，本件原告之訴為一部有理由，一部無理由，依民事訴訟法第三百八十
    五條第一項前段、第七十九條但書、第三百九十條第二項，判決如主文。
中      華      民      國    九十二    年      八      月    二十九    日
                                臺灣桃園地法院民事第二庭
~B法      官  劉佩宜
右為正本，係照原本作成。
如對本判決上訴，須於判決送達後廿日內向本院提出上訴狀
中      華      民      國    九十二    年      八      月    二十九    日
~B法院書記官  吳仁心


司法院資訊處製作；財團法人民間司法改革基金會備份。
